【裁判字號】    92,上訴,567
【裁判日期】    920423
【裁判案由】    野生動物保育法
【裁判全文】
臺灣高等法院高雄分院刑事判決                    九十二年度上訴字第五六七號
    上  訴  人
    即  被  告  乙○○
右上訴人因違反野生動物保育法案件，不服台灣屏東地方法院九十一年度訴字第八四
六號中華民國九十二年二月二十日第一審判決（起訴案號：台灣屏東地方法院檢察署
九十一年度偵字第五一０二號），提起上訴，本院判決如左：
    主  文
上訴駁回。
    事  實
一、乙○○於民國八十六年間因違反麻醉藥品管理條例案件，經法院判處有期徒刑三
    月確定，甫於八十七年二月九日執行完畢。猶不知悔改，甲知紅尾伯勞鳥（學名
    ：Lanius Cristatus）係季節性候鳥，每年九月間起即會大量過境恆春半島，而
    該伯勞鳥族群並未逾環境之容許量，且業經行政院農業委員會列為應予保育之野
    生動物，非經主管機關許可，不得予以買賣、騷擾、虐待、獵捕、宰殺或為其他
    利用，竟於九十一年九月二十一日上午九時三十分許，在屏東縣恆春鎮水泉里北
    樹林田野處，以自製俗稱「鳥仔踏」獸鋏之禁止使用之方式（公訴人誤載為他人
    所架設），獵捕上揭保育類伯勞鳥一隻，為警當場查獲，並扣得紅尾伯勞鳥一隻
    （該查扣之紅尾伯勞鳥於查獲時業已死亡）及鳥仔踏九支。
二、案經屏東縣警察局恆春分局報請臺灣屏東地方法院檢察署檢察官偵查起訴。
    理  由
一、訊據上訴人即被告乙○○坦承於右揭時地獵捕保育類野生動物紅尾伯勞鳥為警當
    場查獲，惟否認違反野生動物保育法之犯行，辯稱：鳥仔踏非我所插，不知何人
    所插，我當時是到我伯父菜豆園之鄰地遊玩，雖有當場取下鳥仔踏上之伯勞鳥，
    但鳥仔踏非我所裝設云云。
二、經查：
  (一)被告於原審法院調查時供稱：我是去巡視我自己的豆子園時，發現鳥仔踏上面有
    一支伯勞鳥；我不會阻止別人在我田園插鳥仔踏等語（見原審法院卷第十五頁）
    ；嗣於原審審理時供稱：被查獲處係我伯父之菜豆園鄰地，當天放假，去那邊玩
    等語（見原審法院卷第二十六頁），被告就為何到現場乙節，前後供述不一，且
    無法查報其伯父之姓名、住所以供查證，足見其所辯並無可採。被告並非偶至該
    處巡視或遊玩甚甲。
  (二)又被告於警訊時供稱：我因巡視田地，看見鳥仔踏上有紅尾伯勞，我去鳥仔踏上
    捕捉紅尾伯勞一隻，我於九十一年九月二十一日上午九時三十分在屏東縣恆春鎮
    水泉里北樹林田野，以鳥仔踏九支，共獵捕紅尾伯勞鳥一隻等語（見警卷第一頁
    背面），且於原審法院調查時供稱：我是去巡視我的豆子園時發現鳥仔踏上面有
    一支伯勞鳥，我把它抓下來，扣案鳥仔踏不是我的，別人的鳥仔踏插在我的豆子
    園內，我們都這樣，不會阻止等語（見原審卷第十五頁）。參諸內政部警政署國
    家公園警察大隊之一般治安事故摘要報告表及現場扣得之鳥仔踏九支，足見被告
    係自鳥仔踏取下被捕獲之伯勞鳥無疑。綜合前項所述，被告並非偶至現場巡視或
    遊玩等情觀之，被告插設現場之鳥仔踏，而至該處查看有無捕獲伯勞鳥，發現捕
    得一隻而將之取下之事實，應堪認定。被告犯行已足認定，應依法論科。
三、查紅尾伯勞鳥（學名：Lanius Cristatus）業經行政院農業委員會於八十四年十
    二月二十三日以八四農林字第四０三０八一七Ａ號公告為其他應予保育之野生動
    物，有該會八十五年四月二十四日農林字第五一一八九六五Ａ號函可考。按依
    野生動物保育法第十八條第一項之規定，保育類野生動物應予保育，不得騷擾、
    虐待、獵捕、宰殺或為其他利用，但族群量逾越環境容許量者，不在此限。同條
    第二項並規定前項第一款保育類野生動物之利用應經地方主管機關許可；其可利
    用之種類、地點、範圍及利用數量、期間與方式，由中央主管機關公告之。就此
    行政院農業委員會並未就該物種依野生保育法第十八條第二項規定予公告，有該
    會八十五年三月一日農林字第五一０八四七九Ａ號函可佐，足認台灣前揭時地每
    年過境之紅尾伯勞鳥族群顯並未逾環境之容許量，依野生動物保育法第十八條第
    一項之規定不得獵捕宰殺。再按獵捕野生動物，不得以使用獸鋏之方式為之，同
    法第十九條第一項第六款亦有甲文。被告乙○○違反基於學術研究或教育目的，
    未經中央主管機關許可，而以俗稱「鳥仔踏」獸鋏之禁止方式，擅自獵捕業經公
    告為保育類野生動物、且其族群量又未逾越環境容許量之紅尾伯勞鳥，核其所為
    係犯野生動物保育法第四十一條第一項第一款之獵捕保育類野生動物罪。又被告
    前因違反違反麻醉藥品管理條例案件，經法院判處有期徒刑三月確定，甫於八十
    七年二月九日執行完畢，有台灣屏東地方法院檢察署刑案資料查註紀錄表、臺灣
    高等法院被告全國前案紀錄表及臺灣屏東地方法院法務部在監在押資料表各一件
    在卷可按，五年之內再犯有期徒刑以上刑之本罪，為累犯，應依法加重其刑。
四、原審依野生動物保育法第四十一條第一項第一款、第五十二條第一項，刑法第十
    一條、第五十五條、第四十七條，審酌被告係累犯，非法獵捕紅尾伯勞鳥之目的
    係供己食用、其行為足以危害自然生態環境，且有損國際形象，其架設之「鳥仔
    踏」數量九支，所獵得紅尾伯勞鳥數量僅一隻，伯勞鳥於查獲時業已死亡，有原
    審法院公務電話紀錄在卷足參，其所生實害尚非重大，及其於犯罪後猶飾詞狡辯
    之態度等一切情狀，量處有期徒刑七月，以資懲儆。被告雖係從扣案九支「鳥仔
    踏」之一支取下紅尾伯勞鳥一隻，然衡諸常情，插設鳥仔踏之人，為增加捕獲率
    ，於同一區域常插設多支鳥仔踏，且於有人插設之區域，他人為免爭執，通常即
    不重覆插設，故同區查獲扣案之「鳥仔踏」九支應同為被告所架設，且係供犯罪
    所用之獵具，應依野生動物保育法第五十二條第一項之規定宣告沒收之。經核原
    判決認事用法尚無不合，量刑亦稱妥適，被告上訴意旨仍執陳詞，否認犯罪，空
    言指摘原判決不當，並無可取，為無理由，應予駁回。
本案經檢察官邱榮藏到庭執行職務。
中    華    民    國      九十二      年      四      月     二十三   日
                              臺灣高等法院高雄分院刑事第四庭
                                  審判長法官  蕭權閔
                                        法官  陳吉雄
                                        法官  陳啟造
右正本證甲與原本無異。
如不服本判決應於收受本判決後十日內向本院提出上訴書狀，其未述上訴理由者，
並得於提起上訴後十日內向本院補提理由書狀（均須按他造當事人之人數附繕本)「
切勿逕送上級法院」。
                                      書記官  白蘭
中    華    民    國      九十二      年      四      月     二十三   日
本件論罪科刑法條：
野生動物保育法第四十一條
有下列情形之一，處六月以上五年以下有期徒刑，得併科新台幣二十萬元以上一百萬
元以下罰金：
一  未具第十八條第一項第一款之條件，獵捕、宰殺保育類野生動物者。
二  違反第十八條第一項第二款規定，未經中央主管機關許可，獵捕、宰殺保育類野
    生動物者。
三  違反第十九條第一項規定，使用禁止之方式，獵捕、宰殺保育類野生動物者。
於劃定之野生動物保護區內，犯前項之罪者，加重其刑至三分之一。
以犯第一項之罪為常業者，處一年以上七年以下有期徒刑，得併科新台幣五十萬元以
上二百五十萬以下罰金。
第一項之未遂犯罰之。


司法院資訊處製作；財團法人民間司法改革基金會備份。
